臺灣臺中地方法院簡易民事判決
　　　　　 110年度沙簡字第724號
原      告

法定代理人  陶芳芳  
訴訟代理人  鍾明諭律師
被      告  金光煥  


訴訟代理人  張柏山律師
上列當事人間請求給付居間報酬事件，本院於民國111年2月17日
言詞辯論終結，判決如下：
    主      文
原告之訴及其假執行之聲請均駁回。
訴訟費用由原告負擔。
    事實及理由
一、原告主張：被告於民國108年5月間，為出售其所有門牌號碼
    為台中市○○區○○路00巷0弄0號房屋及其坐落土地臺中市○○區
    ○○段000○000地號土地（下稱系爭不動產），乃於108年5月1
    4日與原告簽訂不動產委託銷售契約書（下稱系爭契約），
    系爭契約第9條第1項言明被告同意以新臺幣（下同）50萬元
    作為原告之居間報酬。雙方簽訂系爭契約後，原告積極尋找
    買方，於同日尋得訴外人羅仕哲與被告簽屬不動產買賣契約
    書，完成居間，被告並於同日簽屬服務費確認單同意給付原
    告居間報酬50萬元。迄今，被告仍未給付居間報酬50萬元給
    原告。為此，爰依民法第565條、第568條及系爭契約第9條
    第1項之規定，提起本件訴訟請求被告給付居間報酬。並請
    求法院判決：（一）被告應給付原告50萬元，及自起訴狀繕
    本送達翌日起至清償日止，按年息百分之5計算之利息。（
    二）訴訟費用由被告負擔。（三）願供擔保，請准宣告假執
    行。
二﹑被告抗辯：本件原告主張被告委託其居間前開不動產買賣，
    及仲介訴外人羅士哲與被告簽訂系爭不動產買賣契約之事實
    ，完全正確。惟訴外人羅士哲以系爭土地與前手買賣之訴訟
    爭議，雖經一、二審法院先後判決被告勝訴，但敗訴之對造
    上訴最高法院，迄未終審判決，將會延誤買方對系爭土地開
    發之時程，乃邀同原告主動向被告要求解除該買賣契約，並
    經被告應允解約。本件銷售契約第9條雖約定買賣契約成立
    後，被告即有支付50萬元服務報酬之義務，但本於誠實信用
    原則，在三方均知悉本件買賣標的訴訟進行中，將來可否勝
    訴確定而成交，即移轉不動產所有權，均繫於未到之確定判
    決。本件買賣契約雖成立，但訴外人羅士哲不耐久等，竟邀
    同原告主動向被告要求解除契約，被告應允解除契約，買賣
    契約雙方權利義務歸於消滅，已達成訴外人與原告之要求，
    此正是原告所企求居間達成，如今被告應允原告所願，除退
    還訴外人羅士哲800萬元定金外，仍須支付26萬元利息，原
    告遽然主張居間人請求報酬50萬元，顯然違背誠實信用原則
    。又「服務費確認單」所載居間服務費付款方式為「履保轉
    」，本件既無買賣履保，則無付款方式「履保轉」之可能，
    原告訴請被告給付現金，與約定內容不符。並聲明：原告之
    訴駁回。訴訟費用由原告負擔。如受不利益願供擔保，請准
    宣告免為假執行。
三、法院之判斷：
（一）居間者，乃當事人約定，一方為他方報告訂約之機會，或
      為訂約之媒介，他方給付報酬之契約。又居間人於契約因
      其報告或媒介而成立時，即得請求報酬，此觀之民法第56
      5條、第568條之規定甚明。再依雙方簽訂之委託銷售契約
      書第九條記載「甲方（即被告）同意買賣契約成立後」、
      「支付乙方（即原告）服務報酬之義務」。而本件被告與
      訴外人羅士哲因原告之仲介，已簽訂不動產買賣契約書，
      則原告之居間報酬請求權於買賣契約成立時應已發生，應
      可認定。本件應考慮者為，買賣契約成立後，解除契約之
      原因為何。
（二）按居間人於契約因其媒介而成立時，即得請求報酬，其後
      契約因故解除，於其所得報酬並無影響，最高法院49年台
      上字第1646號判例固然著有明文。然而，當事人間若另行
      約定以某一事實之發生，即應為報酬返還之條件，法律既
      無禁止之規定，本於契約自由原則，自不能謂其不發生法
      律上之效力，最高法院70年度台上字第787號民事裁判可
      資參照。本件雖無報酬返還之條件，但兩造與訴外人羅士
      哲簽訂之「特別約定事項」第四點約定：「但倘上開訴訟
      乙方（即被告）敗訴，或逾108年8月31日仍未能為宣判，
      甲方（即羅士哲）得解除本件買賣契約，並得單方面向履
      保公司主張解除合約，並終止履保」，因此本件被告與訴
      外人羅士哲簽訂之買賣契約，附有「乙方（即被告）敗訴
      」、或「逾108年8月31日仍未能為宣判」之解除條件，亦
      即如發生上開條件時，訴外人羅士哲得解除本件買賣契約
      。且本件亦發生108年8月31日後，法院仍未能為終審判決
      之情形，因此兩造與訴外人羅士哲，於109年5月29日簽訂
      「解約協議書」。而原告在「特別約定事項」、「解約協
      議書」中均參與並簽名於上，可見原告自始至終均知曉本
      件買賣契約附有買受人得解除買賣契約之條件，而本件買
      受人亦依照該條件之成就而解除契約，因此，本件買賣契
      約雖經成立，但因解除條件成就，買賣契約經解除，則買
      賣契約經解除後，自始不存在，本件不動產交易居間之目
      的並未達成。本件不動產交易因居間媒介之目的未能達成
      ，自無請求居間報酬之權利至為顯然。
（三）本件原告居間之不動產買賣契約，因解除條件成就，買賣
      契約經解除，居間媒介之目的未能達成，原告請求被告給
      付居間報酬50萬元，及自起訴狀繕本送達翌日起至清償日
      止，按年息百分之5計算之利息，為無理由，應予駁回。
      其假執行聲請失所附麗，亦應併與駁回。
四、訴訟費用負擔之依據：民事訴訟法第78條。
中　　華　　民　　國　　111 　年　　3 　　月　　1 　　日
                        臺灣臺中地方法院沙鹿簡易庭
                            法  官  劉國賓
以上為正本，係照原本作成。
如不服本判決，應於判決送達後20日內向本院提出上訴狀並表明
上訴理由（須附繕本）；如委任律師提起上訴者，應一併繳納上
訴審裁判費。
中　　華　　民　　國　　111 　年　　3 　　月　　1 　　日
                            書記官  許宏谷